【裁判字號】    96,訴,3411
【裁判日期】    970805
【裁判案由】    偽造文書等
【裁判全文】
臺灣高雄地方法院刑事判決              96年度訴字第3411號
公  訴  人  臺灣高雄地方法院檢察署檢察官
被      告  丁○○原名曾玉芬.
選任辯護人  謝秋蘭律師
上列被告因偽造文書等案件，經檢察官提起公訴（95年度偵續字
第77號），本院判決如下：
    主  文
丁○○無罪。
    理  由
一、公訴意旨略以：被告丁○○與告訴人丙○○係姊妹關係，告
    訴人甲○○與告訴人丙○○則為夫妻關係，被告利用其為告
    訴人丙○○胞姊之便，於不詳時地，取得告訴人丙○○之身
    分證影本及印章，竟基於偽造文書及詐欺之犯意，(1)自民國
    88年12月間起，至92年2 月24日止，偽冒告訴人丙○○之名
    義，持告訴人丙○○所有國泰人壽保險股份有限公司（下稱
    國泰保險公司）之保單，向國泰保險公司旗山辦事處借款5
    次，並在給付收據及保單借款借據上偽造告訴人丙○○之署
    押後持以行使，共借得新台幣（下同）11萬7000元。(2)被告
    利用前揭取得之告訴人丙○○身分證影本，於91年5 月間，
    偽造告訴人丙○○之簽名向匯通商業銀行（現更名為國泰商
    業銀行）申請信用卡，並於91年7 月11日，向萬泰商業銀行
    申請現金卡，並在申請書上偽簽告訴人丙○○之姓名，而被
    告取得現金卡後，分別持前揭信用卡於91年6 月2 日、10日
    及現金卡於7 月15日，向自動櫃員機輸入現金卡、信用卡及
    預借現金之密碼，詐得共計6 萬6000元之金錢。(3)告訴人甲○○曾於87年間，於旗山鎮農會開立帳號0000000 號之存款
    帳戶，於90年初，被告表示因故無法再向旗山鎮農會申借金
    錢，央求告訴人甲○○向旗山鎮農會申辦信用貸款，告訴人
    甲○○不疑有他，應被告所求，以自己名義向該農會借得30
    萬元，其中25萬元由被告取得，然被告卻趁機取走告訴人之
    印章，且於91年5 、6 月間，利用告訴人受僱於其配偶郭加
    仁之便，取得告訴人甲○○之身分證影本，於91年10月29日
    ，假冒告訴人甲○○名義，持盜蓋有告訴人甲○○及丙○○
    之印章及偽造告訴人甲○○及丙○○署押之設立登記申請書
    及委託書等相關文件，向高雄縣政府建設局申辦以甲○○為
    負責人之仁穩企業行，致生損害於告訴人甲○○及高雄縣政
    府建設局對於境內營利事業管理之正確性，被告並以仁穩企
    業社名義，標得台糖公司旗山糖廠鳳山厝、仁梓及青埔91/9
    2 年期自耕原料甘蔗收穫搬運輸送一貫作業之工程，迄於92
    年約6 、7 月間，告訴人因突然接獲國稅催徵營業稅通知單
    ，並至高雄縣政府建設局查詢後，始知上情。因認被告涉犯
    刑法第216 條、第210 條行使偽造私文書罪罪嫌、同法第
    214 條之使公務員登載不實罪罪嫌、同法第339 條第1 項、
    第339 條之2 第1 項詐欺罪罪嫌等語。
二、按犯罪事實應依證據認定之，無證據不得認定犯罪事實；不
    能證明被告犯罪者，應諭知無罪之判決，刑事訴訟法第154
    條第2 項及第301 條第1 項，分別定有明文。次按認定不利
    於被告之事實，須依積極證據，苟積極證據不足為不利於被
    告事實之認定時，即應為有利於被告之認定，更不必有何有
    利之證據；又事實之認定，應憑證據，如未能發現相當證據
    ，或證據不足以證明，自不能以推測或擬制之方法，以為裁
    判基礎。而刑事訴訟法上所謂認定犯罪事實之積極證據，係
    指適合於被告犯罪事實之認定之積極證據而言，雖不以直接
    證據為限，間接證據亦包括在內；然而無論直接或間接證據
    ，其為訴訟上之證明，須於通常一般之人均不致有所懷疑，
    而得確信其為真實之程度者，始得據為有罪之認定，倘其證
    明尚未達到此一程度，而有合理之懷疑存在時，致使無從形
    成有罪之確信，根據「罪證有疑，利於被告」之證據法則，
    即不得遽為不利被告之認定（最高法院30年上字第816 號、
    29年上字第3105號、30年上字第1831號、40年台上字第86號
    及76年台上字第4986號判例意旨參照）。至告訴人之指訴，
    係以使被告受刑事訴追為目的，是以告訴人之指訴為證據方
    法，除其指訴須無瑕疵，且應有察與事實相符之佐證，始得
    資為判決之基礎，亦經最高法院著有52年台上字第1300號及
    61年台上字第3099號判例可資參照。而所謂無瑕疵，係指被
    害人所為不利被告之陳述，與社會上一般生活經驗或卷存其
    他客觀事實並無矛盾而言；另所謂就其他方面調查認與事實
    相符，非僅以所援用之旁證足以證明被害結果為已足，尤須
    綜合一切積極佐證，除認定被告確為加害人之可能外，在推
    理上無從另為其他合理原因之假設，有一不合於此，即不能
    以被害人之陳述作為論斷之證據。
三、本件公訴人認被告涉有上揭犯行，無非係以告訴人甲○○、
    曾月娟於偵查中之指訴，及證人高順才、陳曉琪、李敏超、
    陳瑞、張家新、曾陳秀英等人於偵查中之證詞，與附表所列
    之書證、物證為其論據。訊據被告堅決否認有為上開犯行，
    辯稱：犯罪事實一、(1)部分，告訴人丙○○在國泰保險公司
    的保險是伊於84年8 月間幫告訴人投保的，當時告訴人丙○○沒有工作，所以就由伊幫告訴人繳保費，保費皆伊先生的
    甲存帳戶支付，至於保單在85年就放在告訴人丙○○那邊，
    起訴書所載5 次借款，都是告訴人丙○○同意伊去借款來支
    付保費，且5 次都是告訴人丙○○拿保單跟伊去借錢的，借
    款時之簽名伊簽了4 次，至於92年2 月24日該次，則是由告
    訴人丙○○自己簽名；犯罪事實一、(2)部分，申請萬泰商業
    銀行現金卡的資料是告訴人丙○○自己寫的，告訴人丙○○
    在伊的住處寫完資料以後就離開，伊就幫告訴人丙○○把申
    請書傳到銀行，後來因為銀行的人通知說申請書有一欄沒有
    簽名，因為告訴人丙○○沒有傳真機，告訴人丙○○就打電
    話給伊，叫伊幫她在申請書上簽名，伊就幫告訴人丙○○在
    簽名欄簽名，再傳真給銀行。核發現金卡時需要本人持身分
    證正本去領，當天是伊陪告訴人丙○○一起去領的，之後還
    一起到附近的陳茂展診所去看診，接著伊與告訴人丙○○一
    起到郵局的ATM 用上開現金卡領5 萬元，錢拿去軋票。至於
    匯通商業銀行信用卡部分，告訴人要丙○○申請信用卡，但
    是不知道要怎麼填，由伊代填，但簽名欄部分是告訴人丙○○自己簽名的，核發的時候，因為住址是寫伊住處，所以信
    用卡寄到伊住處。伊收到以後連拆都沒有拆，就請告訴人丙○○來拿回去，消費的部分，伊完全不清楚；犯罪事實一、
    (3)部分，申請公司行號需要的證件其中包含身分證影本、戶
    籍謄本、房屋稅籍證明、向國有財產局租約的證明、土地使
    用證明、地籍謄本，以上種種除了稅籍證明及地籍謄本是伊
    幫告訴人丙○○去申請外，其他都是告訴人丙○○提供的，
    而且申請的時候，有一份委託書其上委託人丙○○也是告訴
    人丙○○自己親手寫的，所以這間公司是告訴人丙○○委託
    伊幫她去申請的。至於告訴人丙○○到台糖公司去標工程，
    要附的證件有營利事業登記證影本、負責人無退票證明、完
    稅證明，以上資料都不是伊可以申請得到等語。經查：
  (一)程序方面：
  1.告訴人丙○○及被告在國泰人壽保險股份有限公司旗山辦事
    處之同意聲明書（參93年度他字第1376號卷第36頁）就告訴
    人丙○○及被告是否曾簽署該同意書言，具有證據能力：
    該同意書1 紙其上記載內容之告訴人丙○○確認其所向國泰
    保險公司所投保保單之借款，因私人關係轉讓給被告向國泰
    保險公司辦理一切申請手續等字樣，並經告訴人丙○○及被
    告簽名其上，故就被告及告訴人丙○○是否曾經書立此同意
    書言，係居於物證之地位，尚無傳聞法則之適用，自有證據
    能力。然此同意書就被告及告訴人丙○○是否曾經書立，縱
    具有證據能力，然其內容之可信度、證明力，即有無反於真
    實而為陳述之情形，仍應由本院審酌一切證據及客觀情狀認
    定之，附此敘明。
  2.其餘本判決後述所引用之證據資料，其中傳聞證據部分，縱
    無刑事訴訟法第159 條之1 至第159 條之4 或其他規定之傳
    聞證據例外情形，亦因檢察官、辯護人及被告或同意可作為
    證據使用，或未聲明異議，依刑事訴訟法第159 條之5 第1
    項、第2 項之規定，本院審酌該證據作成之情況，認為適當
    ，應得為證據。
  (二)實體方面：
  1.查被告與告訴人丙○○係姊妹關係，告訴人甲○○與告訴人
    丙○○則為夫妻關係，至於被告與告訴人甲○○、丙○○三
    人之關係，據證人即告訴人甲○○於本院審理中證稱：被告
    跟伊太太（即告訴人丙○○）是姊妹，岳父母很早之前就離
    婚，且岳父已經過世，而伊從89年、90年間開始養雞，就開
    始跟被告借支票使用，被告是借伊郭加仁（被告之丈夫）的
    票，借了好幾年，直到郭加仁的票跳了為止，被告是借伊蓋
    了印章的空白支票，金額是伊自己依需要填寫，每張金額從
    幾萬元到10幾萬元不等，用途是開支票給飼料公司，至於支
    票應付款，都是被告在處理的，票期快到的時候，伊會將錢
    拿給被告，由被告去付票款，另外伊在旗山地區往來的金融
    機構有旗山鎮農會、第一銀行旗山分行及郵局，較常往來之
    戶頭係第一銀行旗山分行，而其中旗山鎮農會之帳戶於90年
    初貸款30萬元時就交給被告，第一銀行旗山分行帳戶則因要
    申請之票，也交給被告，這些帳戶在與被告交惡時均已取回
    ，至於與被告交惡之時間，係在國泰人壽借款事件發生後，
    時間伊不記得，大約是在簽立同意書之前的一個月等語（參
    本院卷第281 頁至第291 頁），可知被告與告訴人甲○○、
    丙○○三人於本件國泰人壽借款事件發生前，關於財務之處
    理，告訴人甲○○將其所有之金融帳戶交予被告保管使用，
    被告出借告訴人甲○○支票時，則係以未填具金額之空白支
    票交予告訴人甲○○使用，雙方之關係，不僅止於同胞之情
    ，甚至金融財務均緊密結合有如一家，再由告訴人甲○○將
    金融帳戶交由被告保管而非交由其妻子丙○○之證詞以觀，
    亦可知告訴人甲○○、丙○○二人之財務均係交由被告處理
    ，則於雙方財務關係如此緊密，告訴人二人之財務又均係交
    由被告處理之情形下，被告前開所辯徵得告訴人丙○○同意
    辦理國泰人壽貸款代為繳納保費，且辦理貸款時，告訴人丙○○均有在場；代告訴人填寫現金卡及信用卡申請書、代辦
    公司登記等語，非無可採。又以被告與告訴人二人上開關係
    ，衡情被告代告訴人二人處理相關財務，殊無可能有書面資
    料以明責任，故於被告與告訴人二人雙方交惡後之偵審程序
    中，因無任何書面資料為證，雙方必係各舉對己有利之詞，
    就有利他方之詞則隱晦不語，此情可由證人甲○○於90年間
    向旗山鎮農會貸款30萬元，但對於何以借款之理由，證人即
    告訴人甲○○證稱：90年間伊向旗山農會貸款30萬元，係因
    被告需要錢又無法貸款，貸款之後其中25萬元給被告等語（
    參本院卷285 頁），被告則陳稱：證人甲○○所述不實，伊
    的信用沒有瑕疵，伊自己不可能貸不到錢，伊沒有跟證人甲○○借25萬元，是因為伊要支付證人甲○○之票款，證人甲○○沒有錢，伊才叫證人甲○○去借錢等語（參本院卷第29
    3 頁），雙方說詞全然不同而明，本院因認證人甲○○、曾
    玉芬於偵審中所為不利被告之證詞，仍須與客觀之書證、物
    證所表示之意涵比對是否合理，方能釐清事實，尚難逕以證
    人甲○○、曾玉芬之證詞，採為不利被告之證據，合先敘明
    。
  2.就被告是否如告訴人甲○○、丙○○夫所證偽以告訴人甲○○名義設立仁穩企業行並營運之犯行部分（即公訴意旨(3)部
    分）：
  如1.所論，被告與告訴人甲○○、丙○○於本件案發前關係
    至為良好，雙方金融財務均緊密結合有如一家，且告訴人甲○○、丙○○二人之財務均係交由被告處理。至其等上開良
    好關係終止之時點，依證人甲○○前開所證：與被告交惡之
    時間，係在國泰人壽借款事件發生後，時間伊不記得，大約
    是在簽立同意書之前的一個月等語（參本院卷第291 頁），
    參酌被告與告訴人丙○○簽立同意書之時間係92年5 月28日
    ，有同意書乙紙在卷可憑（參93年度他字1376號卷第36頁）
    ，可知被告與告訴人甲○○、丙○○維持上開關係之時間係
    至92年4 月底左右。而本件仁穩企業行之設立時間，係91年
    10月29日有設立登記資料在卷可查（參92發查字第5156號卷
    第6 至14頁），其時被告與告訴人甲○○、丙○○雙方仍維
    持上開良好關係，故被告若真需設立企業行，且其目的並非
    以設立企業行為不法行為（如虛設行號販賣發票或逃漏稅等
    ），則以被告與告訴人二人如1.所論之密切關係，被告只要
    提出上開要求，告訴人二人當會同意。而觀之本件仁穩企業
    行設立後，係向台灣糖業糖公司（下稱台糖）承包甘蔗收穫
    搬運輸送工程，有契約書3 份在卷可參，並非不法行為，是
    仁穩企業行是否真如告訴人二人所證，係被告冒告訴人甲○○之名義所設立，已非無疑。
  次查仁穩企業行設立時所檢附之資料，除告訴人甲○○之身
    分證正反面影本外，尚有「甲○○戶籍謄本」、「稅籍證明
    」、「土地登記謄本」及「國有基地租賃契約書」等資料，
    有高雄縣政府92年8 月20日府建工字第0920151080號函所檢
    附之資料可憑（參92發查字第5156號卷第6 至第14頁），而
    其中國有基地租賃契約書（參上開發查卷第14頁），係告訴
    人曾月娟向國有財產局承租土地之契約，非如「戶籍謄本」
    、「稅籍證明」、「土地登記謄本」等證件，可由他人代為
    申請而取得，故上開「國有基地租賃契約書」，衡情若非告
    訴人丙○○或甲○○所交付，被告應無從取得，是被告此部
    分辯稱，上開證件，除了稅籍證明及地籍謄本是其幫告訴人
    丙○○申請，其他證件都是告訴人丙○○提供等語，應屬可
    採。
  又據告訴人甲○○、丙○○於92年9 月23日所提出告訴狀第
    三頁第二行(三)指控稱「迄於『今年』約7 、8 月間，告訴人
    甲○○因突然接獲國稅局催徵營業稅通知單，並至高雄縣政
    府建設局查詢後，始驚知被告假冒其名義登記為仁穩企業行
    負責人之事實」等語以觀（參92年度發查字第5156號卷第3
    頁），告訴人甲○○、丙○○係於92年7 、8 月間始發現被
    告有上揭犯行，惟查告訴人丙○○申報91年度綜合所得稅結
    算申報書及相關資料中，曾提出「91年度營利事業投資人明
    細及分配盈餘表」，有財政部台灣省南區國稅局旗山稽徵所
    97年5 月8 日南區國稅旗山二字第0970005784號函暨所附資
    料在卷可參（參本院卷第190 頁），而該份資料係於92 年5
    月29日所申報，斯時如部分所論，被告與告訴人雙方關係
    已然破裂，衡情告訴人甲○○、丙○○自無可能由被告代其
    等處理報稅事宜，故該次報稅應係告訴人甲○○或丙○○所
    自為乃屬當然，而觀之上開「91年度營利事業投資人明細及
    分配盈餘表」，內容係記載告訴人甲○○投資「仁穩企業行
    」新台幣200,000 元，現金股利10,606元等情，顯然告訴人
    甲○○或丙○○於報稅當時（即92年5 月29日）對於仁穩企
    業行之設立知之甚詳，始有可能如此申報，對照其等於上開
    告訴狀中稱迄至92年7 、8 月間始因國稅局催討營業稅而發
    現仁穩企業行設立之詞，益證告訴人等所述，應屬虛妄，尚
    難採信。至證人李敏超、陳瑞及張家新於偵查中證稱：未曾
    看過告訴人甲○○在台糖工作等語，本院衡諸台糖蔗田面積
    非小，而證人李敏超、陳瑞及張家新又非整日關注告訴人甲○○是否在台糖工作，其等所證是否即能為告訴人甲○○未
    至台糖蔗田工作之證據，非無疑問，且參諸證人甲○○於本
    院審理中自承曾經在台糖旗山糖廠農田耕作等語（參本院卷
    第291 頁），益證上開證人李敏超、陳瑞及張家新之證詞尚
    無足為不利被告之認定，附此敘明。
  綜上，告訴人甲○○、丙○○就被告冒名設立仁穩企業行部
    分所證，無論就其等與被告之關係，或告訴人丙○○事後報
    稅之處理以觀，均與客觀證據所示不合，尚難採為不利被告
    之證據，被告此部分辯稱，係告訴人丙○○委託其代為申請
    設立仁穩企業行並交付租賃契約等語，應堪採信。
  3.就國泰人壽保單之貸款部分（即公訴意旨(1)部分）：
  查國泰保險公司以保單辦理貸款時，須要保人本人親自帶保
    單及身分證正本，並核對身分無訛始能辦理，且本件告訴人
    丙○○貸款案，亦經上開核對身分程序等情，業經證人即本
    件貸款經辦人員陳曉琪於偵查中證稱：本件貸款是伊承辦的
    ，保單借款要要保人親自辦，別人無法代辦，且辦理時要核
    對保單、身分證且要蓋章等語明確（參94偵字第940 號卷第
    22至第23頁），核與證人即本件貸款經辦人員劉利芳於偵查
    中證稱：依照規定辦貸款要要保人本人帶保單及身分證過來
    辦，伊辦理的時候會核對身分證上之照片等語互相符合（參
    94偵字第940 號卷第21頁至第22頁），且據證人林秀麗於偵
    查中所證，告訴人丙○○上開保單之保費，皆係其向被告收
    取（參95年度偵續字第77號卷第137 頁），核與國泰保險公
    司95年12月20日0950120308號函所示相符（參95偵續77號卷
    第133 頁），是國泰保險公司因告訴人丙○○上開保單而與
    被告有往來之人係證人林秀麗，而非證人陳曉琪、劉利芳，
    故證人陳曉琪、劉利芳與被告無任何交情，自無可能視國泰
    保險公司內部規定不顧，而違反規定，貸款予被告之可能，
    被告此部分辯稱，公訴意旨所述貸款均係其與告訴人丙○○
    一同前往辦理乙節，已非無稽。
  次查本件告訴人丙○○曾因上開保單貸款，與被告在國泰人
    壽保險股份有限公司旗山辦事處書立同意聲明書，有同意聲
    明書乙份可憑（參93年度他字第1376號卷第36頁），雖如前
    程序部分所論，該同意書上記載內容之告訴人丙○○確認其
    向國泰保險公司投保保單之借款，因私人關係轉讓給被告向
    國泰保險公司辦理一切申請手續等字樣，因係審判外之陳述
    ，並無證據能力，然就被告與告訴人是否曾就上開貸款案件
    ，在國泰保險公司書立同意書部分，自得作為證據先予敘明
    。次查就該同意書之所以書立，證人即告訴人丙○○於檢察
    官偵訊中證稱：係因國泰保險公司要依法處理，伊祖母曾陳
    秀英怕被告被抓去關，才出面要求伊簽署該同意書等語（參
    95偵續77號卷第51頁），惟據證人曾陳秀英於檢察官偵訊中
    證稱：係告訴人丙○○要伊找被告，請被告至國泰保險公司
    寫和解書，當時被告不願意去，是伊懇求被告，被告才去的
    等語（參95偵續77號卷第41頁），告訴人丙○○所證，顯與
    證人曾陳秀英所述不合，本院衡諸告訴人丙○○於檢察官偵
    訊中為上開證述時，業與被告交惡，所證實有偏頗之虞，因
    認證人曾陳秀英上開所證堪予採信。則以證人曾陳秀英所證
    判斷，若非告訴人丙○○於查清貸款之來龍去脈後，確認其
    確有貸款，殊無可能自行請證人曾陳秀英要求被告一同至國
    泰保險公司簽署同意書。
  綜上，依證人陳曉琪、劉利芳所證，國泰保險公司辦理貸款
    時，須要保人親自到場，核對身分，告訴人丙○○此部分證
    稱其對貸款全然不知，已非可採，復衡之告訴人丙○○於認
    為貸款有異後，復要求其祖母請被告至國泰保險公司簽署同
    意書，亦與常情有違，足認告訴人丙○○此部分所證實與事
    實不符，被告此部分辯稱，上開貸款均係其與告訴人丙○○
    一起前往辦理等情，應堪採信。
  4.萬泰商業銀行現金卡部份（即供述意旨(2)部分）：
  查萬泰商業銀行核發現金卡之後，均會通知申請人親自簽收
    現金卡，客戶領卡需攜帶身分證明文件，供該銀行核對本人
    無誤後始發給卡片乙節，有萬泰商銀鳳山分行96年11 月2日
    以該行鳳山字第09602250150 號函在卷可參（參本院卷第49
    頁），故告訴人丙○○此部分證稱其完全不知上開現金卡等
    語，已非可採。又被告曾於91年7 月15日上午11時26分前位
    於高雄縣鳳山市○○路之「陳茂展診所」就醫；告訴人則曾
    於同年月日11時30分前往上開診所就醫，有陳茂展診所證明
    乙份在卷可參（參本院卷第50頁），而二人身為姊妹，就醫
    時間僅差4 分鐘，衡情應係一起前往該診所，僅診所登錄掛
    號時間有別。復據上開萬泰商銀函文所示，上開現金卡係於
    92年7 月15日早上9 點40分所領取，恰與被告與告訴人丙○○一起前往該診所係同日且時間相近，故被告此部分辯稱其
    與告訴人丙○○領完現金卡後，一起前往上開診所看診等語
    ，應堪採信，對照證人丙○○於檢察官偵訊中證稱：伊有去
    陳茂展診所看過病，但皆係伊先生帶伊去的等語（參93年他
    字第1376號卷第58頁），足認告訴人丙○○所言有所隱匿，
    洵無可採。
  再觀之萬泰銀行以93年7 月1 日第00000000008 號函所檢送
    之上開現金卡交易明細（參93年度他字1376號卷第5 頁、第
    6 頁），可知上開現金卡係於91年7 月15日當日即分三次領
    取現金共5 萬元，此部分亦核與被告辯稱與告訴人丙○○一
    同前往領取該現金卡該日，先一同「陳茂展診所」就醫，再
    以該現金卡提款支票票款等語互相符合。且以被告與告訴人
    丙○○於91年7 月15日上午皆一起行動之過程為斷，上開領
    款應係告訴人丙○○與被告一同所為，亦堪認定。
  綜上，上開現金卡既係告訴人丙○○所親領，提款亦係告訴
    人丙○○與被告共同為之，顯然上開現金卡應係告訴人丙○○所欲申請無訛。至上開現金卡申請書簽名欄上之字跡，雖
    與被告筆跡相符，有法務部調查局95年10月16日調科貳字第
    09500462320 號鑑定通知書在卷可查（參95年度偵續77號卷
    第108 頁至109 頁），被告對此亦不否認，然既係告訴人丙○○所欲申請，並係告訴人丙○○請其代為簽名，自與偽造
    文書犯行無涉，附此敘明。
  5.國泰銀行信用卡部分（即公訴意旨(2)部分）：
    查本件國泰銀行信用卡背面簽名欄之筆跡，與告訴人丙○○
    之筆跡相符乙節，有前開法務部調查局鑑定通知書在卷可查
    （參95年度偵續77號卷第108 頁至109 頁），告訴人丙○○
    既於該信用卡背面簽名，顯然對於該信用卡係其所申請並無
    疑義，否則其若未申請信用卡，應會向銀行查詢為何逕行發
    卡，故告訴人丙○○辯稱未曾申請該信用卡等語，應非可採
    。又告訴人既於該卡背面簽署姓名，衡情當係其欲使用該卡
    ，故有此舉，是被告此部分辯稱，上開信用卡之債務，與其
    無關等語，亦堪採信。
四、綜上所述，本件證人即告訴人丙○○、甲○○之證詞內容均
    與客觀資料所示不符，並與常情有違，其等證述訴均難採信
    。此外復查無其他積極證據足資證明被告確實有為起訴書所
    載犯行，自難僅憑證人即告訴人丙○○、甲○○具瑕疵之證
    詞，遽為不利被告之認定，揆諸前揭判例意旨，既不能證明
    被告犯罪，自應為無罪之諭知。
據上論斷，應依刑事訴訟法第301 條第1 項，判決如主文。
本案經檢察官乙○○到庭執行職務。
中    華    民    國    97    年    8     月    5     日
                  刑事第十庭  審判長法  官 何秀燕
                                    法  官 吳金芳
                                    法  官 林揚奇
以上正本證明與原本無異。
如不服本判決，應於判決送達後10日內，向本院提出上訴狀。
中    華    民    國    97    年    8     月    5     日
                                    書記官 何明昌
附表：
  ┌──┬───────────────────────┐
  │編號│     證據名稱                                 │
  ├──┼───────────────────────┤
  │1   │國泰人壽保險股份有限公司給付收據及保單借款借  │
  │    │據共5紙                                       │
  ├──┼───────────────────────┤
  │2   │丙○○及曾玉芬在國泰人壽保險股份有限公司旗山  │
  │    │辦事處之同意聲明書                            │
  ├──┼───────────────────────┤
  │3   │甲○○所有之帳號00000000000 號第一銀行旗山分  │
  │    │行帳戶存摺、第一商業銀行旗山分行95 年9月19日  │
  │    │一旗字第149號函文及所附資料                   │
  ├──┼───────────────────────┤
  │4   │仁穩企業社之設立登記申請書、委託書、稅籍證明  │
  │    │書、旗山鎮都市計畫土地使用分區證明書、土地登  │
  │    │記謄本、國有基地租賃契約書                    │
  ├──┼───────────────────────┤
  │5   │台糖公司旗山糖廠鳳山厝、仁梓及青埔91/92 年期  │
  │    │自耕原料甘蔗收穫搬運輸送一貫作業契約書        │
  ├──┼───────────────────────┤
  │6   │萬通商業銀行小額循環信用貸款申請書、匯通商業  │
  │    │銀行信用卡申請書、匯通商業銀行徵信紀錄、匯通  │
  │    │商業銀行信用卡、萬泰商業銀行客戶交易明細表、  │
  │    │國泰世華銀行盜刷之消費明細表、丙○○所發之存證│
  │    │信函2 紙                                      │
  ├──┼───────────────────────┤
  │7   │法務部調查局95年10月16日調科貳字第0950046232  │
  │    │0號鑑定通知書                                 │
  └──┴───────────────────────┘


司法院資訊處製作；財團法人民間司法改革基金會備份。
